【裁判字號】    95,訴,1166
【裁判日期】    950725
【裁判案由】    毒品危害防制條例
【裁判全文】
臺灣桃園地方法院刑事判決              95年度訴字第1166號
公  訴  人  臺灣桃園地方法院檢察署檢察官
被      告  甲○○
上列被告因毒品危害防制條例案件，經檢察官提起公訴（95年度
毒偵字第528 號、第1228號），經被告於準備程序中就被訴事實
為有罪之陳述，經合議庭裁定由受命法官獨任行簡式審判程序，
本院判決如下：
    主  文
甲○○連續施用第一級毒品，處有期徒刑柒月。扣案海洛因肆包
（合計淨重參點陸參公克）沒收銷燬之，包裝袋肆個（合計總重
零點柒肆公克）、注射針筒壹支、止血帶壹條、分裝管貳支、橡
皮管壹條、削尖吸管壹支均沒收；又連續施用第二級毒品，處有
期徒刑肆月。扣案甲基安非他命（含塑膠袋毛重壹點參伍壹公克
）沒收銷燬之。應執行有期徒刑玖月，扣案扣案海洛因肆包（合
計淨重參點陸參公克）、甲基安非他命（含塑膠袋毛重零點參伍
壹公克）沒收銷燬之，包裝袋肆個（合計總重零點柒肆公克）、
注射針筒壹支、止血帶壹條、分裝管貳支、橡皮管壹條、削尖吸
管壹支均沒收。
    事  實
一、甲○○於民國88年間因施用毒品犯行，經本院以88年度毒聲
    字第6869號裁定送觀察、勒戒後，認有繼續施用施用毒品之
    傾向，經本院以88年度毒聲字第7246號裁定送強制戒治，後
    經本院以89年度毒聲字第2839號裁定停止戒治，所餘期間付
    保護管束，再經本院以89年度毒聲字第6225號撤銷停止戒治
    ，於90年9 月1 日強制戒治期滿，由臺灣桃園地方法院檢察
    署檢察官於91年12月2 日以91年度戒偵字第659 號不起訴處
    分確定。詎仍不知悔改，基於施用第1 級毒品海洛因之概括
    犯意，於95年1 月13日，在桃園縣中壢市牛家莊餐廳，同年
    2 月14日，在桃園縣中壢市美華泰百貨旁之麥當勞，以注射
    針筒裝盛海洛因注射之方式連續施用第1 級毒品海洛因2 次
    。復另基於施用第2 級毒品甲基安非他命之概括犯意，於前
    開時、地，另以燒烤之方式連續施用第2 級毒品甲基安非他
    命2 次。嗣分別於95年1 月13日20時35分許，在桃園縣中壢
    市○○街106 號前為警查獲，並扣得海洛因3 包（合計淨重
    2.05公克，空包裝總重0.55公克）、甲基安非他命1 包（含
    塑膠袋毛重0.351 公克），甲○○所有供其施用海洛因所用
    之注射針筒1 支、止血帶1 條、分裝管2 支；於同年2 月14
    日0 時30分許，在桃園縣中壢市○○路80號前為警查獲，並
    扣得海洛因1 包（淨重1.58公克，空包裝重0.19公克），甲
    ○○所有，供其施用海洛因所用之橡皮管1 條、削尖吸管1
    支。
二、案經桃園縣政府警察局移請及桃園縣政府警察局平鎮分局報
    請臺灣桃園地方法院檢察署檢察官偵查起訴。
    理  由
一、本件被告所犯係死刑、無期徒刑、最輕本刑為3 年以上有期
    徒刑以外之罪，其於準備程序中就被訴事實為有罪之陳述，
    經法官告知簡式審判程序之旨，並聽取公訴人、被告之意見
    後，依刑事訴訟法第273 條之1 第1 項規定，經本院合議庭
    裁定，由受命法官獨任進行簡式審判程序審理，核先敘明。
二、被告甲○○於本院審理時對前揭犯罪事實坦承不諱，又被告
    於95年1 月14日3 時40分為警查獲後採集之尿液，經送臺灣
    檢驗科技股份有限公司檢驗結果，呈嗎啡、可待因、安非他
    命、甲基安非他命陽性反應；於95年2 月14日為警查獲後採
    集之尿液，經送臺灣檢驗科技股份有限公司檢驗結果，呈嗎
    啡、可待因、安非他命、甲基安非他命陽性反應等情，分有
    桃園縣政府警察局平鎮分局被採尿人姓名編號對照表1 份、
    桃園縣政府警察局保安警察隊被採尿人姓名編號對照表1 份
    、臺灣檢驗科技股份有限公司濫用藥物尿液檢驗報告2 份在
    卷可佐，另被告自承於95年1 月13日為警查扣之海洛因3 包
    （合計淨重2.05公克，空包裝總重0.55公克）、甲基安非他
    命1 包（含塑膠袋毛重0.351 公克）、注射針筒1 支、止血
    帶1 條、分裝管2 支；於同年2 月14日縣為警查扣之海洛因
    1 包（淨重1.58公克，空包裝重0.19公克）、橡皮管1 條、
    削尖吸管1 支，均係供其施用之毒品或施用毒品所用之物，
    由被告2 次為警查獲時，均同時查獲毒品及施用工具，可徵
    被告隨身攜帶毒品以施用，足認被告前開自白連續施用毒品
    一節核與事實相符，堪信為真。又被告甲○○於88年間因施
    用毒品犯行，經本院以88年度毒聲字第6869號裁定送觀察、
    勒戒後，認有繼續施用施用毒品之傾向，經本院以88年度毒
    聲字第7246號裁定送強制戒治，後經本院以89年度毒聲字第
    2839號裁定停止戒治，所餘期間付保護管束，再經本院以89
    年度毒聲字第6225號撤銷停止戒治，於90年9 月1 日強制戒
    治期滿，由臺灣桃園地方法院檢察署檢察官於91年12月2 日
    以91年度戒偵字第659 號不起訴處分確定等情，有臺灣高等
    法院前案紀錄表1 份在卷可稽，其於強制戒治執行完畢釋放
    後5 年內再犯毒品危害防制條例第10條第1 項、第2 項施用
    第1級、第2級毒品罪，核與同條例第23條第2 項所定相符，
    自應依法訴追。本件事證明確，被告犯行洵堪認定，自應依
    法論科。
三、論罪部分：
（一）按海洛因及甲基安非他命分別為毒品危害防制條例第2條
      第2 項第1 款、第2 款所定之第1 級及第2 級毒品，是核
      被告陳中平所為，係犯毒品危害防制條例第10條第1 項之
      施用第1 級毒品罪及同條第2 項之施用第2 級毒品罪。被
      告因施用而持有第1 級毒品海洛因及第2 級毒品甲基安非
      他命之低度行為，為其進而施用之高度行為所吸收，不另
      論罪。
（二）按行為後法律有變更者，適用行為時之法律。但行為後之
      法律有利於行為人者，適用最有利於行為人之法律，刑法
      第2 條第1 項定有明文，此條規定乃與刑法第1 條罪刑法
      定主義契合，而貫徹法律禁止溯及既往原則，係規範行為
      後法律變更所生新舊法律比較適用之準據法，是刑法第2
      條本身雖經修正，但刑法第2 條既屬適用法律之準據法，
      本身尚無比較新舊法之問題，應一律適用裁判時之現行刑
      法第2 條規定以決定適用之刑罰法律，先予辨明。又以本
      次刑法修正之比較新舊法，應就罪刑有關之共犯、未遂犯
      、想像競合犯、牽連犯、連續犯、結合犯，以及累犯加重
      、自首減輕暨其他法定加減原因（如身分加減）與加減例
      等一切情形，綜其全部罪刑之結果而為比較，且從刑附屬
      於主刑，除法律有特別規定者外，依主刑所適用之法律，
      最高法院95年5 月23日著有95年度第8 次刑庭會議決議可
      資參照。經查：
    (1)被告行為後，刑法第56條連續犯之規定，業於94年1 月7
      日修正公布刪除，並於95年7 月1 日施行，則被告之犯行
      ，因行為後新法業已刪除連續犯之規定，此刪除雖非犯罪
      構成要件之變更，但顯已影響行為人刑罰之法律效果，自
      屬法律有變更，依新法第2 條第1 項規定，比較新、舊法
      結果，仍應適用較有利於被告之行為時法律即舊法論以連
      續犯。
    (2)刑法第51條業於94年1 月7 日修正公布，並於95年7 月1
      日施行，修正前刑法第51條規定：「數罪併罰，分別宣告
      其罪之刑，依左列各款定其應執行者：」其中第5 款規定
      ：「宣告多數有期徒刑者，於各刑中之最長期以上，各刑
      合併之刑期以下，定其刑期。但不得逾20年。」修正後刑
      法第51條第5 款規定：「宣告多數有期徒刑者，於各刑中
      之最長期以上，各刑合併之刑期以下，定其刑期。但不得
      逾30年」比較結果，修正後刑法並非較有利於行為人，依
      刑法第2 條第1 項前段之規定，仍應依修正前刑法，定其
      應執行之刑。
    (3)綜合修正前、後之比較，揆諸前揭最高法院決議及修正後
      刑法第2 條第1 項前段、後段規定之「從舊、從輕」原則
      ，自應全部適用被告行為時之法律，即修正前刑法之相關
      規定予以論處。
（三）故本件被告先後2 次施用第1 級毒品海洛因、施用第2 級
      毒品甲基安非他命之行為，係在緊接之時間內，利用相同
      之機會，以相同之手法觸犯構成要件相同之罪名，顯係基
      於概括犯意反覆為之，為連續犯，均應修正前依刑法第56
      條之規定，各以一罪論並依法加重其刑。再其所犯上開施
      用海洛因、甲基安非他命之行為，犯意各別，構成要件互
      異，應予分論併罰。爰審酌被告前因施用毒品案件，業經
      觀察、勒戒及強制戒治，仍未能戒除施用毒品惡習，再犯
      本案，顯見其意志不堅，委無足取，併衡其犯罪動機、目
      的、為警查獲施用毒品之次數僅二、所犯施用毒品犯行究
      為自戕行為，及被告犯罪後於本院審理時坦承犯行，態度
      尚佳等一切情狀，分別量處如主文所示之刑，並依修正前
      第51條第5 款之規定其應執行之刑，以示懲戒。
四、沒收部分：
（一）扣案之海洛因4 包（95年1 月13日查扣3 包、95年2 月14
      日查扣1 包，合計淨重3.63公克）、甲基安非他命1 包（
      含塑膠袋毛重0.351 公克），係本案查獲之第1 級、第2
      級毒品，且由前開甲基安非他命之外包裝與其內甲基安非
      他命合併秤重（有行政院衛生署管制藥品管理局95年3 月
      15日管檢字第0950001332號檢驗成績書1 份在卷可參）一
      情觀之，足見該外包裝有甲基安非他命黏附其上而無法析
      離而，故前開海洛因及甲基安非他命（含其外包裝），不
      問屬於何人所有，均依毒品危害防制條例第18條第1 項前
      段沒收銷燬之。
（二）包裝前開第1 級毒品海洛因之包裝袋4 個（合計總重0.74
      公克），既能與前揭第1 級毒品海洛因分別秤其重量，有
      法務部調查局95年3 月29日調科壹字第080010948 號、該
      局同年月調科壹字第080010746 號函各1 份在卷可參，則
      前開4 個空包裝袋既與前揭第1 級毒品海洛因無難以析離
      而無法個別宣告沒收之情事（參最高法院92年度臺上字第
      6911號刑事判決意旨），而該等分裝袋具有防止本件第1
      級毒品海洛因裸露、逸出及潮濕並便於被告施用海洛因，
      及注射針筒1 支、止血帶1 條、分裝管2 支、橡皮管1 條
      、削尖吸管1 支，均屬被告所有，供其施用第1 級毒品海
      洛因所用之物，業據被告於本院審理時自承在卷，依從刑
      附屬於主刑之原則，均依修正前刑法第38條第1 項第2 款
      規定併予宣告沒收。
據上論斷，應依刑事訴訟法第273 條之1 第1 項、第299 條第1
項前段，毒品危害防制條例第10條第第1 項、第2 項、第18條第
1 項前段，刑法第2 條第1 項前段、修正前刑法第11條前段、第
56條、第51條第5 款、第38條第1 項第2 款，判決如主文。
本案經檢察官謝雯璣到庭執行職務。
中    華    民    國    95    年    7     月    25    日
                              刑事第九庭法  官  何燕蓉
以上正本證明與原本無異。
如不服本判決，應於判決送達後10日內向本院提出上訴狀（應附
繕本），上訴於臺灣高等法院。
                                        書記官  許弘樺
中    華    民    國    95    年    7     月    25    日
附錄本案論罪科刑法條：
毒品危害防制條例第10條
施用第1 級毒品者，處 6 月以上 5 年以下有期徒刑。
施用第2 級毒品者，處 3 年以下有期徒刑。


司法院資訊處製作；財團法人民間司法改革基金會備份。
